【裁判字號】    97,交聲,1525
【裁判日期】    970731
【裁判案由】    違反道路交通管理處罰條例聲明異議
【裁判全文】
臺灣臺北地方法院交通事件裁定        97年度交聲字第1525號
異議人即
受處分人  甲○○
上列異議人即受處分人因違反道路交通管理處罰條例案件，對於
臺北市交通事件裁決所於民國97年 5月30日所為之處分（原處分
案號：北市裁二字第裁22-DB0000000號），聲明異議，本院裁定
如下：
    主  文
異議駁回。
    理  由
一、按汽車駕駛人在禁止臨時停車處所停車者，處新臺幣（下同
    ）六百元以上一千二百元以下罰鍰，道路交通管理處罰條例
    第五十六條第一項第一款定有明文。而「人行道」不得臨時
    停車，道路交通安全規則第一百十一條第一項第一款亦有明
    文。又小型車駕駛人如違反前開條例第五十六條第一項第一
    款規定，且於舉發通知單上所載應到案期限內繳納罰鍰或到
    案聽候裁決者，依違反道路交通管理事件統一裁罰基準及處
    理細則第四十四條第一項暨違反道路交通管理事件統一裁罰
    基準表之規定，應處以九百元罰鍰。
二、本件原處分機關臺北市交通事件裁決所係以：異議人即受處
    分人甲○○所有之車號八Ａ—三四八三號自用小客車，於民
    國九十七年二月二十八日下午四時三十二分許，停放在桃園
    縣大溪鎮○○路一０三號前禁止臨時停車之人行道上，因駕
    駛人不在現場，經舉發單位桃園縣政府警察局大溪分局南雅
    派出所警員當場以拍照方式採證，並以異議人所有上開車輛
    有違反道路交通管理處罰條例第五十六條第一項第一款規定
    之行為逕行製單舉發，嗣異議人於舉發通知單上所載應到案
    日期（即同年四月二十六日前）向原處分機關提出申訴，經
    原處分機關函請舉發單位調查結果，仍認異議人有前開違規
    行為，原處分機關乃於同年五月三十日依道路交通管理處罰
    條例第五十六條第一項第一款及違反道路交通管理事件統一
    裁罰基準及處理細則第四十三條、第四十四條、第六十七條
    之規定，裁處異議人罰鍰九百元。
三、異議意旨略以：異議人於前揭時、地暫停於黃線內，實因該
    處有兩條黃線，以致異議人難辨其中何者為當地機關真實標
    示者，且除當地人士外，尚有誰知雙黃線間係人行專用道，
    而當地政府機關有鑑於此，亦仿效臺北市政府工務局之作法
    ，將人行專用道鋪設紅磚，並墊高三吋，以資區○○○○○
    路人安全，異議人在不影響行車安全及行人安全之前提下，
    已盡善良管理人注意義務，僅因道路標示不清，致誤入其中
    云云。
四、查異議人所有之上開車輛，於九十七年二月二十八日下午四
    時三十二分許，停放在桃園縣大溪鎮○○路一０三號前，此
    為異議人所不否認，而異議人停車處所，乃「人行道」，此
    亦有採證照片附卷可稽，是異議人確有在禁止臨時停車處所
    停車之違規行為，已堪認定。異議人雖以前揭情詞置辯，惟
    查：
  (一)按「禁止停車線，用以指示禁止停車路段，以劃設於道路緣
    石正面及頂面為原則，無緣石之道路得標繪於路面上，距路
    面邊緣以三○公分為度。本標線為黃實線，線寬除設於緣石
    正面者以緣石高度為準外，其餘皆為一○公分」、「本標線
    禁止時間為每日上午七時至晚間八時，如有延長或縮短之必
    要時，應以標誌及附牌標示之」，道路交通標誌標線號誌設
    置規則第一百六十八條定有明文。
  (二)依卷附採證照片以觀，異議人車輛左方地面上，劃有黃實線
    ，而該黃實線與騎樓間之地面雖無道路緣石（即道路邊緣凸
    起之石塊），然已鋪設不規則石塊，揆諸前開規定，顯見該
    黃實線係屬劃設於無緣石之道路路面上之「禁止停車線」，
    而該標線與騎樓間之範圍，即屬路面邊緣外之「人行道」至
    明。是該路段沿線既劃設「禁止停車線」，並於路面邊緣外
    鋪設人行道，顯見該路段沿線邊緣外已全面禁止停車，而屬
    供行人行走之人行道；異議人係考領有駕駛執照之人，對交
    通標誌、標線及號誌自應有一定之認識，且行車時理當注意
    路況及各種交通標誌、標線及號誌，茲異議人於停車前，未
    及注意該處路面狀況，顯屬可歸責於己，難謂道路有何標示
    不清可言；至人行道與騎樓間雖另劃有一黃實線，然所謂「
    禁止停車線」，既係指示禁止停車路段，則無論標線內、外
    ，均不得停車，是異議人倘誤認該黃實線亦屬「禁止停車線
    」，理當更不得在該黃實線內停放車輛，異議人竟仍恣意停
    車，則其所辯：停車係因該處有兩條黃線，真假難辨云云，
    自難據為有利於異議人之認定。至異議人所指人行道應鋪設
    紅磚、墊高三吋等情，固與臺北市○○○路段之人行道設置
    方式若合符節，然我國法規並無明文規範人行道必當如此，
    方得稱為「人行道」，是桃園縣政府縱未將該路段人行道墊
    高並鋪蓋紅磚，亦難認有何違法或不當；另異議人雖謂該路
    段對向道路正仿效臺北市政府之作法，進行人行道施工，而
    由卷附採證照片觀之，固堪認對向道路邊緣正進行人行道刨
    除工程，然異議人停車處所，既仍屬人行道範圍，已如前述
    ，即令對向道路正進行人行道工程，亦不影響於異議人在本
    向道路旁人行道違規停車之認定；況退步言，縱異議人認其
    停車處所非人行道，然其係在劃設「禁止停車線」之處所停
    車，依道路交通管理處罰條例第五十六條第一項第四款規定
    ，仍屬「在設有禁止停車標線之處所停車」之違規行為，亦
    應處以九百元罰鍰。是異議人前開所辯，均不足據為免罰之
    認定。
五、綜上所述，異議人確有於前揭時、地在禁止臨時停車處所（
    即人行道）停車之違規行為，從而，原處分機關依前揭道路
    交通管理處罰條例第五十六條第一項第一款及違反道路交通
    管理事件統一裁罰基準及處理細則第四十三條、第四十四條
    、第六十七條規定，裁處異議人罰鍰九百元，核無違誤。異
    議人之異議，為無理由，應予駁回。
據上論斷，應依道路交通案件處理辦法第十九條，裁定如主文。
中    華    民    國  九十七  年    七    月  三十一  日
                  交通法庭法  官  陳芃宇
以上正本證明與原本無異。
如不服本裁定，應於送達後5日內，向本院提出抗告狀。
                          書記官  徐鶯尹
中    華    民    國  九十七  年    八    月    六    日


司法院資訊處製作；財團法人民間司法改革基金會備份。
